【裁判字號】    90,上更(一),279
【裁判日期】    900815
【裁判案由】    違反槍砲彈藥刀械管制條例
【裁判全文】
臺灣高等法院臺中分院刑事判決                九十年度上更(一)字第二七九號
    上  訴  人
    即  被  告  丙○○
    指定辯護人  本院公設辯護人  甲○○
右被告因違反槍砲彈藥刀械管制條例等案件，不服臺灣苗栗地方法院中華民國八十七
年十二月九日第一審判決（案號：八十七年度訴字第四○○號，起訴案號：臺灣苗栗
地方法院檢察署八十七年度偵字第四三九二號），提起上訴，判決後經最高法院發回
更審，本院判決如左：
    主    文
原判決關於未經許可製造可發射子彈具有殺傷力之槍枝暨所定執行刑部份，均撤銷。
丙○○未經許可製造可發射子彈具有殺傷力之槍枝，處有期徒刑伍年陸月，併科罰金
新臺幣壹拾萬元，罰金如易服勞役，以新臺幣玖佰元（即銀元佰元）折算壹日。扣
案之改造手槍壹支（槍枝管制編號為：0000000000），沒收。
    事    實
一、丙○○於民國（下同）八十六年底某日，在臺中市第一廣場購得仿轉輪手槍之金
    屬玩具手槍一把，嗣於八十七年二、三月間某日，未經許可，在苗栗縣銅鑼鄉○
    ○村○○鄰○○路八十七號其住處，將上開手槍之轉輪、槍管拆除換裝已貫通之
    土造金屬槍管，改造為可發射子彈具有殺傷力之手槍，並將土造金屬彈殼加裝直
    徑約八ＭＭ之圓錐型金屬彈頭，改造為具有殺傷力之子彈一發而持有之。嗣丙○
    ○之兄羅順生與賴彭貴春之子賴博文於八十七年九月間發生車禍，因理賠未能談
    妥，丙○○遂持上開槍、彈與羅順生、劉金田（二人不知丙○○攜帶槍、彈），
    於八十七年九月二十二日二十時許，準備木棒共同前往乙○○○住處，向乙○○
    ○要求車禍賠償事宜，因未達成賠償協議，丙○○與羅順生、劉金田竟另行起意
    基於恐嚇之共同犯意聯絡，由丙○○對乙○○○出言恐嚇，並取出前揭改造手槍
    及子彈，以加害生命、身體之事恐嚇乙○○○，致生危害於乙○○○之安全（此
    恐嚇部分已判決確定）。丙○○、劉金田並隨即持木棒共同搗毀乙○○○之汽車
    玻璃、傢俱等物品（毀損部分未據告訴）；丙○○復將乙○○○住處之瓦斯桶翻
    倒，並打開瓦斯桶開關，漏逸瓦斯氣體致生乙○○○及其他住家公共安全上危險
    （此逸漏氣體部分亦已判決確定）。嗣於同日二十二時許，為警在乙○○○住處
當場查獲，並扣得上開改造手槍一把、子彈一顆。
二、案經被害人乙○○○訴由苗栗縣警察局大湖分局報請臺灣苗栗地方法院檢察署檢
    察官偵查起訴。
    理    由
一、上訴人即被告丙○○（以下簡稱被告）對於未經許可，改造手槍、子彈及與羅順
    生、劉金田共同至被害人乙○○○住處等事實，坦承不諱。且查，右揭犯罪事實
    ，業據被害人乙○○○於警訊及偵查時指訴綦詳（見偵查卷第四頁背面、第五○
    、五一頁），並有改造之手槍一把及子彈一發扣案可資佐證，而該扣案槍彈經送
    請鑑驗結果，手槍機械性能正常，可擊發適用子彈，具殺傷力，子彈經實際試射
    ，可擊發具有殺傷力，有內政部警政署刑事警察局八十七年十月二日刑鑑字第七
    四五二八號鑑驗通知書乙紙在卷可佐（見偵查卷第四六頁），雖被告在警訊時供
    稱：渠共做了六個子彈，除扣案之一顆外，其餘五顆是製作一顆就向空中試射一
    顆云云（見偵查卷第七頁），然並無確切證據證明該五顆子彈均有殺傷力。綜上
    ，本件事證已臻明確，被告犯行足堪認定。
二、核被告所為，係犯槍砲彈藥刀械管制條例第十一條第一項之未經許可製造可發射
    子彈具有殺傷力之槍枝罪、第十二條第一項（起訴書誤載為第十一條第一項）之
    未經許可製造子彈罪，其所犯持有改造手槍及子彈行為為其製造行為所吸收，不
    另論罪，其同時製造槍枝及子彈之行為，係以一製造行為觸犯二罪名，為想像競
    合犯，應從一重之製造其他可發射子彈具有殺傷力之槍枝罪處斷，公訴人認應從
    製造子彈罪處斷，尚有未洽。
三、原審為科刑之判決，固非無見。惟查，原判決：(一)主文欄諭知於未經許可製造其
    他可發射子彈具有殺傷力之槍枝罪，事實欄及理由欄未記載係「未經許可」而製
    造，尚欠完備；(二)諭知被告強制工作三年，尚有不合（詳如後述）。被告上訴意
    旨，指摘原判決量刑過重不當，雖無理由，惟原判決此部分既有上開可議之處，
    仍應由本院將原判決此部分撤銷改判，爰審酌被告之素行、犯罪之動機、目的、
    手段、犯罪所生危害，及犯罪後之態度等一切情狀，量處如主文第二項所示之刑
    ，併科罰金新臺幣十萬元，罰金如易服勞役，以新臺幣九百元（即銀元三百元）
    折算一日，以示懲儆。扣案之改造手槍一支（槍枝管制編號為：0000000
    000）係違禁物，不問屬於犯人與否，應依法宣告沒收之；另扣案之子彈一發
    因已經試射，已失其違禁物之性質，爰不另為沒收之諭知。
四、被告犯槍砲彈藥刀械管制條例第十一條第一項之罪，固經判處有期徒刑。惟按人
    民身體之自由應予保障，憲法第八條設有明文。限制人身自由之法律，其內容須
    符合憲法第二十三條所定要件。保安處分係對受處分人將來之危險性所為拘束其
    身體、自由等之處置，以達教化與治療之目的，為刑罰之補充制度。本諸法治國
    家保障人權之原理及刑法之保護作用，其法律規定之內容，應受比例原則之規範
    ，使保安處分之宣告，與行為人所為行為之嚴重性、行為人所表現之危險性，及
    對於行為人未來行為之期待性相當。槍砲彈藥刀械管制條例第十九條第一項規定
    ：「犯第七條、第八條、第十條、第十一條、第十二條第一項至第三項、第十三
    條第一項至第三項之罪，經判處有期徒刑者，應於刑之執行完畢或赦免後，令入
    勞動場所，強制工作，其期間為三年。」，此項規定不問對行為人有無預防矯治
    其社會危險性之必要，一律宣付強制工作三年，限制其中不具社會危險性之受處
    分人之身體、自由部分，其所採措施與所欲達成預防矯治之目的及所需程度，不
    合憲法第二十三條所定之比例原則。犯上開條例第十九條所定之罪，不問對行為
    人有無預防矯治其社會危險性之必要，一律宣付強制工作三年之部分，與大法官
    解釋意旨不符，應自八十七年十二月十八日解釋公布之日起不予適用，司法院大
    法官會議釋字第四七一號解釋甚明。本件被告非法持有之槍枝，乃改造之玩具手
    槍，其殺傷力非如制式槍枝強大，嗣因其兄偶發性之車禍賠償事宜始攜帶外出，
    並無大量改造或經常持用等情形，故依其人格及行為之特質觀之，對社會治安之
    危害，尚非屬重大，且無刑法第九十條所定之情事，如對之宣告強制工作，有違
    比例原則，揆諸前揭解釋意旨，爰不對被告宣付強制工作。
五、原判決關於被告另犯恐嚇及漏逸氣體罪部分，已判決確定，不另論列。
六、據上論斷，應依刑事訴訟法第三百六十九條第一項前段、第三百六十四條、第二
    百九十九條第一項前段，槍砲彈藥刀械管制條例第十一條第一項、第十二條第一
    項，刑法第十一條前段、第五十五條前段、第四十二條第二項、第三十八條第一
    項第一款，罰金罰鍰提高標準條例第二條，判決如主文。
本案經檢察官蔡秀男到庭執行職務。。
中      華      民      國      九十     年       八      月     十五   日
                                  臺灣高等法院臺中分院刑事第一庭
              審判長法  官  陳  紀  綱
                                              法  官  蕭  錦  鍾
                                              法  官  陳  登  源
右正本證明與原本無異。
如不服本判決應於收受送達後十日內向本院提出上訴書狀，其未敘述上訴之理由者並
得於提起上訴後十日內向本院補提理由書（均須按他造當事人之人數附繕本）。
                                              書記官  林  桂  鳳
中      華      民      國      九十     年       八      月    十七    日
附錄論罪科刑主要法條：
槍砲彈藥刀械管制條例第十一條第一項：未經許可，製造、販賣或運輸第四條第一款
所稱其他可發射金屬或子彈具有殺傷力之各式槍砲者，處五年以上有期徒刑，併科新
臺幣一千萬元以下罰金。
槍砲彈藥刀械管制條列第十二條第一項：未經許可，製造、販賣或運輸子彈者，處一
年以上七年以下有期徒刑，併科新臺幣五百萬元以下罰金。
                                                                        Ｉ


司法院資訊處製作；財團法人民間司法改革基金會備份。
